【裁判字號】    88,重訴,5
【裁判日期】    900109
【裁判案由】    侵權行為損害賠償
【裁判全文】
臺灣高等法院臺中分院民事判決  八十八年度重訴字第五號
      原      告  金易辰興業股份有限公司
      法定代理人  乙○○
      訴訟代理人  周進文 律師
                              .
      被      告  甲○○      .
       訴訟代理人  陳淑芬 律師            住苗栗市○○路一○六七號
右當事人間請求侵權行為損害賠償事件，本院判決如左：
      主      文
原告之訴及假執行之聲請均駁回。
訴訟費用由原告負擔。
      事實及理由
一、(甲)原告聲明：求為判決：(一)被告應給付原告新台幣（下同）一千一百萬元及自起
    訴狀繕本送達翌日起至清償日止按週年利率百分之五計算之利息，原告並願供擔
    保請准宣告假執行。(二)被告應將本案關於認定侵害商標專用權情事之各審民、刑
    事內容以五號字體刊登於聯合報、台灣日報、中國時報各壹日。(三)費用由被告負
    擔。
    (乙)被告聲明：求為判決：(一)駁回原告之訴及假執行之聲請。(二)若受不利判決，請
    准供擔保免為假執行。(三)訴訟費用由原告負擔。
二、本件原告主張被告明知商標名稱為護苗及圖之如附件所示商標係由金易辰興業股
    份有限公司（下稱金易辰公司）向經濟部中央標準局申請註冊而取得商標專用權
    ，其商標專用期間自民國（下同）八十五年十二月十六日起至九十五年十二月十
    五日止，經指定使用於商標法施行細則第四十九條第二十類中塑膠製之桶、筒、
    箱、盒、瓶蓋、瓶塞、置物籃、瓶罐等容器之封口、押擠式軟管之商品，尚在商
    標專用期間內，竟意圖欺騙他人，自八十六年二月二十一日起將相同於上開商標
    之圖樣，使用於與上開註冊商標指定商品同類之塑膠製品護罩（俗稱西瓜帽）上
    ，在其所使用之護罩標示甲○○所負責之「合興育苗中心」字樣，並於八十六年
    三月六日十五時許欲出賣與王達寬附有擅自使用上開商標之護罩商品一千九百九
    十五個，經王達寬至苗栗縣後龍鎮海埔里福德宮後方倉庫檢視甲○○使用金易辰
    公司上開註冊商標之護罩時，為警查獲，並扣得上開護罩一千九百九十五個，爰
    求為命被告依商標法第六十六條第一項第三款規定賠償一千萬元及同條第三項規
    定給付一百萬元暨其法定遲延利息，並將本案關於認定侵害商標專用權情事之各
    審民、刑事內容以五號字體刊登於聯合報、台灣日報、中國時報各壹日之判決。
三、被告則以原告販賣有四種不同模式護罩，伊在八十五年一月至八十五年四月底止
    向原告購買三種不同之「護罩」總共約八萬個，分別於八十五年一月二十九日交
    貨一萬六千九百個為一種，八十五年三月十八日至三月二十五日間交貨另一種一
    萬個，又在八十五年三月二十七日至八十五年三月三十日間另外交一種護罩二萬
    五千五百個，系爭扣案護罩二千個係二萬五千五百個中一小部份。又原告取得商
    標護苗及圖之指定使用商品為家具、鏡子、畫框類，商品為家具、鏡子、畫框類
    中塑膠製之桶、筒、箱、盒、瓶蓋、瓶塞、置物藍、瓶罐等容器之封品，押擠式
    軟管。然扣案之護罩（俗稱西瓜帽），其形狀為：約呈長方體形狀，其中三面係
    塑膠面板，一面為中空，係用以覆蓋保護成長中之植物，非作為家具、鏡子、晝
    框類及其封口使用，與原告請准註冊商標護苗及圖之所指定之商品不同。且系爭
    護罩一個零售單價為九元，原告竟以每箱售二千元為據，誠無理由，且扣案系爭
    護罩一個也沒有賣出去，未有侵害原告信譽導致減損之事實，原告之請求為無理
    由等語置辯。
四、按因犯罪而受損害之人，於刑事訴訟程序得附帶提起民事訴訟，對於被告及依民
    法負賠償責任之人，請求回復其損害，前項請求之範圍，依民法之規定，刑事訴
    訟法第四百八十七條固著有明文，惟該法既明定損害賠償，請求回復其損害，自
    屬民法侵權行為。應適用有關侵權行為之規定，按所謂侵權行為係指因故意或過
    失不法侵害他人權利者，負害賠償責任，民法第一百八十四條定有明文。本件原
    告主張被告明知商標名稱為護苗及圖之如附件所示商標係由金易辰公司向經濟部
    中央標準局申請註冊而取得商標專用權，其商標專用期間自八十五年十二月十六
    日起至九十五年十二月十五日，經指定使用於商標法施行細則第四十九條第二十
    類中塑膠製之桶、筒、箱、盒、瓶蓋、瓶塞、置物籃、瓶罐等容器之封口，押擠
    式軟管之商品，惟被告竟在商標專用期間內，自八十六年二月二十一日起將相同
    於上開商標之圖樣，使用於與上開註冊商標指定商品同類之塑膠製品護罩上，在
    其所使用之護罩標示甲○○所負責之「合興育苗中心」字樣，並於八十六年三月
    六日十五時許欲出賣與王達寬附有擅自使用上開商標之護罩商品一千九百九十五
    個，經王達寬至苗栗縣後龍鎮海埔里福德宮後方倉庫檢視甲○○使用金易辰公司
    上開註冊商標之護罩時，為警查獲，並扣得上開護罩一千九百九十五個，侵害原
    告之商標，被告因此違反商標法行為經法院判決確定之事實，經本院刑事庭以八
    十七年度上易字第一八五七號判決確定等情，固有上開判決書在卷可考，惟附帶
    民事訴訟經移送民事庭後，即屬獨立民事訴訟，其移送後之訴訟程序，應適用民
    事訴訟法，刑事訴訟所調查之證據，及刑事訴訟判決所認定之事實，並非當然有
    拘束民事訴訟之效力，業經最高法院以四十三年度台上字第九五號著有判例。是
    本件主要爭執者，厥為被告是否有違反商標法行為之問題？經查：
    (一)按商標專用權以請准註冊之商標及所指定之商品為限，為商標法第二十一條第
      二項所明定。又商標法施行細則第四十九條規定，申請註冊，應依商品及服務
      分類表指定使用之商品或服務類別並具體列舉商品或服務名稱。原告在八十四
      年十一月三日向經濟部中央標準局申請註冊商標名稱護苗及圖之使用類別，依
      商標法施行細則第四十九條規定自行指定第二十類並具體列舉商品，為塑膠製
      之桶、筒、箱、盆、瓶蓋、瓶塞、置物籃、瓶罐等容器之封口，押擠式軟管之
      商品，經濟部中央標準局准予原告註冊護苗及圖商標，其指定使用商品亦是：
      商標法施行細則第四十九條第二十類塑膠製之塑膠製之桶、筒、箱、盆、瓶蓋
      、瓶塞、置物籃、瓶罐等容器之封口，押擠式軟管。而商標法施行細則第四十
      九條第二十項為：家具、鏡子、畫框。：不屬別類之木、軟木、蘆葦、藤、柳
      條、角骨、象牙、鯨骨、貝殼、琥珀、珍珠母、海泡石製品，以及該等材料之
      代用品或塑膠製品，有商標註冊申請書及商標註冊證影本各一紙可憑（見本院
      卷二八、二九頁），亦為兩造所不爭執。
    (二)而本件原告所申請註冊第七四０七六二號商標經請准註冊，指定於商標法施行
      細則第四十九條第二十一類塑膠製之桶、筒、箱、盒、瓶、瓶蓋、置物籃、瓶
      罐等容器之「封口」、押擠式軟管商品，其中所謂「封口」，依經濟部智慧財
      產局行政分類審查觀點，係指具阻絕容器之內含物傾出或溢出之功能者。故瓶
      蓋、瓶塞等是為廣義封口之一種，惟瓶蓋、瓶塞使用前業已具一定之形狀且為
      特定容器所符合使用，再利用拴緊機、封蓋機等包裝用之機械器具予以固定完
      成，而其他「封口」在使用上較具彈性，僅需切割成一定之尺寸以方便使用，
      通常係借助封口機之高溫或高壓完成封口之功能，例如坊間販賣奶茶之塑膠容
      器之塑膠封口；優酪乳瓶錫箔質地之封口；優格、果凍、茶凍容器之封口等。
      依本局商品行政審查分類，「封口」商品係就其封口之容器材質加以分類，例
      如木製容器之封口歸屬於同細則第二十類商品範圍，金屬製容器之封口歸屬於
      第六類商品範圍，塑膠製容器之封口歸屬於第二十一類商品範圍，有經濟部智
      慧財產局以（八九）智商０９８０字第八九０一０三九二一號函示在案（見本
      院卷一九○、一九一頁），該經濟部智慧財產局為商標事件之主管機關，其見
      解亦無違反法令，自屬可取。
    (三)系爭之護罩（俗稱西瓜帽）一千九百九十五個，係塑膠製品，然其形狀為：約
      呈長方體形狀，其係塑膠面板，一面為中空，係用以覆蓋保護成長中之植物，
      非作為家具、鏡子、晝框類及其封口使用，此有刑事卷附（八十六年度偵字第
      三三一○號第一一四頁）照片可證（証三），即刑事庭法院亦認為該塑膠製品
      護罩面屬塑膠面板，一面為中空，係用以覆蓋保護成長中之植物，非作為容器
      及其封口使用（見刑事判決書事實欄記載），自非上述經濟部智慧財產局所指
      之「封口」，當不屬原告申請註冊所指定用於商標法施行細則第四十九條第二
      十類塑膠製之塑膠製之桶、筒、箱、盆、瓶蓋、瓶塞、置物籃、瓶罐等容器之
      封口，更與押擠式軟管有別。是系爭護罩（俗稱西瓜帽）非原告請准註冊商標
      護苗及圖之所指定之商品即家具、鏡子、晝框類之塑膠製之桶、筒、箱、盒、
      瓶蓋、瓶塞、置物籃、瓶罐等容器之封口、押擠式軟管商品，至為灼然，被告
      自無侵害原告所之上開商標可言。
五、從而，原告本於侵權行為請求被告損害賠償，為無理由，應予駁回。又其雖陳明
    願供擔保請求宣告假執行，然其訴既經敗訴，則其假執行之聲請失所附麗，併予
    駁回。
六、本件事證已臻明確，兩造其餘之攻擊防禦方法，與判決基礎之事實及結果並無影
    響，爰不予審酌，併此敘明。
據上論結，本件原告之訴為無理由，依民事訴訟法第七十八條判決如主文。
中      華      民      國    九十      年      一      月      九      日
~B1民事第一庭審判長法  官  楚汝聰
~B2                法  官  陳蘇宗
~B3                法  官  鄭金龍
右為正本係照原本作成。
原告得上訴。
被告不得上訴。
如對本判決上訴，須於收受判決送達後二十日內向本院提出上訴書狀，其未表明上訴
理由者，應於提出上訴後二十日內向本院提出上訴理由書（須按他造人數附具繕本）
，並繳納送達用雙掛號郵票拾份（每份參拾肆元）。
上訴時應提出委任律師或具有律師資格之人之委任狀；委任有律師資格者，另應附具
律師及格證書及釋明委任人與受任人有民事訴訟法第四百六十六條之一第一項但書或
第二項（詳附註）所定關係之釋明文書影本。
~B                書記官  林明冬
中      華      民      國     九十      年      一       月     十     日
附註：
民事訴訟法第四百六十六條之一（第一項、第二項）
對於第二審判決上訴，上訴人應委任律師為訴訟代理人。但上訴人或其法定代理人具
有律師資格者，不在此限。
上訴人之配偶、三親等內之血親、二親等內之姻親，或上訴人為法人、中央或地方機
關時，其所屬專任人員具有律師資格並經法院認為適當者，亦得為第三審訴訟代理人
。
                                                                        Ｈ


司法院資訊處製作；財團法人民間司法改革基金會備份。
